臺灣嘉義地方法院刑事判決
110年度訴字第642號
公  訴  人  臺灣嘉義地方檢察署檢察官
被      告  陳柏睿



指定辯護人  本院公設辯護人張家慶
上列被告因加重詐欺等案件，經檢察官提起公訴（110年度偵緝
字第380、415、416、417號），被告就被訴事實為有罪之陳述，
經告以簡式審判之旨，並聽取意見後，經本院合議庭裁定由受命
法官獨任行簡式審判程序，本院判決如下：
    主  文
陳柏睿犯如附表編號一至三「主文」欄所示之罪，各處如附表編
號一至三「主文」欄所示之刑。
    犯 罪 事 實
一、陳柏睿意圖為自己不法之所有，基於以網際網路對公眾散布
    而詐欺取財之犯意，明知無販售演唱會門票之真意，於民國
    110年3月29日晚間7時前之某時許，以網際網路登入臉書社
    團「五月天Jolin蔡依林演唱會交流、讓票、求票區」，並
    以暱稱「陳多多」名義刊登有蔡依林門票可轉售之不實訊息
    ，嗣李○○見上述訊息後，私訊陳柏睿表示購買意願，陳柏睿
    便向李○○佯稱：含代購費用為新臺幣(下同)2,500元，須先
    匯款至指定帳戶，再於110年4月12日中午12時20分許，在高
    雄多那之一心門市當面交付票券等語，致李○○陷於錯誤，於
    110年3月29日晚上9時27分許，轉帳2,500元至陳柏睿所提供
    ，由柯淑薰所申辦之中華郵政股份有限公司帳戶(局號00000
    00，帳號0000000，下稱郵局帳戶)，嗣李○○依約前往多那之
    一心門市，發現陳柏睿遲未到場，且將其臉書封鎖，拒絕聯
    繫，始知受騙。
二、陳柏睿於110年3月30日，在通訊軟體Instagram上結識汪○○
    ，於聊天過程中得知汪○○曾於108年12月3日間遭人詐騙，陳
    柏睿竟意圖為自己不法之所有，基於詐欺取財之犯意，向汪
    ○○佯稱自己為實習律師，能協助解決訴訟等語，先於110年4
    月15日下午某時許，向汪○○佯稱要準備考試，須匯款2,000
    元作為報名費，致汪○○陷於錯誤，於同日下午1時13分許，
    匯款2,000元至侯奇宏所申設之玉山商業銀行帳戶(帳號000-
    0000000000000號，下稱玉山銀行帳戶），後陳柏睿於同日
    下午，攜同汪○○至臺灣臺北地方檢察署(下稱臺北地檢署)撰
    寫申告狀，因超過受理時間且資料不齊全，便未繳交申告狀
    ，惟陳柏睿仍向汪○○索取訴訟費用4,000元，汪○○因前已交
    付2,000元予陳柏睿，遂於同日下午6時30分許，在臺北捷運
    小南門站3號出口之站內售票機前，當面交付2,000元現金予
    陳柏睿；陳柏睿於次日即16日上午11時許，與汪○○相約前往
    臺北地檢署遞交申告狀，經陳柏睿向汪○○表示其為19歲，且
    是實習律師，要向窗口報價及確認是否能擔任委任律師，便
    離開現場，待陳柏睿再次返回現場時，向汪○○佯稱可以擔任
    委任律師，且需要律師費用97,300元等語，致汪○○陷於錯誤
    ，於當日晚間8時20分許，在新北市板橋火車站南三門口外
    之花圃交付97,300元現金予陳柏睿，陳柏睿向其表示會將錢
    交給臺北地檢署法警室等語。嗣汪○○向臺北地檢署詢問，始
    知受騙。
三、陳柏睿明知並未遭人拍攝不雅照片，竟基於詐欺取財之犯意
    ，於110年5月21日，在坐落於臺中市○區○○街00號之風信子
    旅店內，向張○○佯稱：其曾遭前男友陳明星拍攝不雅照片與
    影片，陳明星稱須給付金錢始能贖回等語，致張○○陷於錯誤
    ，於110年5月22日上午11時30分許，在風信子旅店內，先交
    付現金5萬元給陳柏睿，後再於同日下午3時14分許，於坐落
    於臺中市○區○○○路00號之鍋湯匯對面，交付現金12萬元予陳
    柏睿，其後又另交付10萬元，合計交付27萬元(起訴書誤載
    為17萬元)予陳柏睿。嗣經張○○向陳明星求證，發覺並無拍
    攝不雅照片一事，始知受騙。
四、案經李○○訴由臺南市政府警察局學甲分局(下稱學甲分局)，
    汪○○訴由嘉義縣警察局朴子分局(下稱朴子分局)及臺北市政
    府警察局中正第二分局(下稱中正第二分局)，張○○訴由臺中
    市政府警察局第二分局(下稱臺中市警局第二分局)報告臺灣
    嘉義地方檢察署檢察官偵查起訴。
    理  由
一、本案被告所犯者非為死刑、無期徒刑、最輕本刑為3年以上
    有期徒刑之罪或高等法院管轄第一審案件，其於準備程序進
    行中，先就被訴事實為有罪之陳述，經告知簡式審判程序之
    旨，並聽取公訴人、被告之意見後，本院業已依刑事訴訟法
    第273條之1第1項規定，裁定改以簡式審判程序進行本案審
    理。又簡式審判程序之證據調查，依刑事訴訟法第273條之2
    規定，不受同法第159條第1項、第161條之2、第161條之3、
    第163條之1及第164條至第170條有關證據提示、交互詰問及
    傳聞證據等相關規定之限制，合先敘明。
二、認定犯罪事實所憑之證據及理由：
  ㈠上開犯罪事實，有下列證據為證：
　⒈被告於本院準備程序及審理程序中坦承不諱（訴字卷第111、
    129-134頁)。
　⒉被告所提出自白狀3份(訴字卷第87-97頁)。
　⒊告訴人李○○於警詢中之指訴(學甲分局警卷第10-11頁)。
　⒋告訴人汪○○、張○○於警詢、偵查中之指訴(朴子分局警卷第15
    -19頁、臺中市警局第二分局警卷第2-4頁、偵緝字380號卷
    第73-75頁、偵字7799號卷第47頁)。
　⒌證人柯淑薰於警詢中之證述（學甲分局警卷第5、8頁）、柯
    羿甫於警詢中之證述（學甲分局警卷第13-14頁）、侯奇宏
    於警詢、偵查中之證述（朴子分局警卷第6-10頁、偵字7863
    號卷第59-61頁）、鄭莠真於警詢、偵查中之證述(臺中市警
    局第二分局警卷第9-11頁、偵字7799號卷第45、47頁)、陳
    明星於警詢、偵查中之證述(臺中市警局第二分局警卷第16-
    17頁、偵字7799號卷第43、45頁)。 
　⒍此外，並有下列證據為憑：
　⑴犯罪事實一部分：指認犯罪嫌疑人紀錄表、中華郵政股份有
    限公司110年5月7日儲字第1100120738號函暨申請書影本、
    身分證影本、歷史交易清單等資料、被害人網路轉帳交易明
    細、被害人存摺封面翻拍照片、臉書社團及對話紀錄翻拍截
    圖、內政部警政署反詐騙諮詢專線紀錄表、受理詐騙帳戶通
    報警示簡便格式表、金融機構聯防機制通報單、受(處)理案
    件證明單、受理各類案件紀錄表（學甲分局警卷第15-43、4
    7-51、55-57頁）。
　⑵犯罪事實二部分：指認犯罪嫌疑人紀錄表、受理各類案件紀
    錄表、內政部警政署反詐騙諮詢專線紀錄表、被告名片翻拍
    照片、手機截圖、玉山銀行存摺封面與內頁明細影本、玉山
    銀行集中管理部110年5月12日玉山個(集)字第1100029300號
    函附相關資料、陳報單、告訴人網路轉帳交易明細、告訴人
    跨行提款交易明細、被告照片、被告Instagram主頁暨對話
    截圖、LINE對話紀錄截圖、被告律師助理名片、收費證明、
    受理詐騙帳戶通報警示簡便格式表、金融機構聯防機制通報
    單、受(處)理案件證明單、受理各類案件紀錄表(朴子分局
    警卷第12-14、23-31頁、中正第二分局警卷第1、11-30、35
    -41頁)。
　⑶犯罪事實三部分：指認犯罪嫌疑人紀錄表、內政部警政署反
    詐騙諮詢專線紀錄表、被告照片、受理各類案件紀錄表、受
    (處)理案件證明單(臺中市警局第二分局警卷第5-8、12-15
    、19-21、23-24頁)。　　
  ㈡綜上，足認被告之自白與事實相符，可以採信。從而，本案
    事證已明確，被告犯行已可認定，應依法論科。
三、論罪科刑：
  ㈠核被告就犯罪事實一所為，係犯刑法第339條之4第1項第3款
    之以網際網路對公眾散布而犯詐欺取財罪嫌；就犯罪事實二
    、三所為，均係犯刑法第339條第1項之詐欺取財罪。又被告
    就犯罪事實一部分，要求告訴人李○○將款項匯入柯淑薰所申
    辦之郵局帳戶，另犯罪事實二部分要求告訴人汪○○將款項匯
    入侯奇宏所申辦之玉山銀行帳戶，然被告係因其名下帳戶已
    列為警示帳戶，遂提供柯淑薰、侯奇宏申辦之帳戶供告訴人
    李○○、汪○○匯款，是被告主觀上無以他人帳戶作為隱匿詐欺
    行為所得去向而洗錢之犯意，客觀上亦無藉此達到逃避追緝
    、製造金流斷點以隱匿詐欺犯罪所得流向之事實，尚難認被
    告就犯罪事實一、二部分成立洗錢防制法第14條之洗錢罪，
    公訴意旨認被告就犯罪事實一、二部分未涉犯洗錢罪，並無
    不合；本院於告知被告所犯罪名時，雖認被告就犯罪事實一
    、二部分亦可能涉犯洗錢防制法第14條之洗錢罪，然經審理
    後，既認被告此部分罪名不成立，自不得以該罪論斷，附此
    敘明。
  ㈡罪數：
  ⒈被告基於同一詐術事由，使犯罪事實二之告訴人汪○○先後匯
    款2,000元、交付2,000元及97,300元；及使犯罪事實三之告
    訴人張○○先後交付現金5萬元、12萬元、10萬元，各犯罪事
    實受害法益同一且時間密接，各應視為數個舉動之接續施行
    ，而為接續犯之包括一罪。
　⒉被告所犯犯罪事實一、二、三之三罪間，各次犯罪時間、被
    害人不同，所侵害之法益亦不同，足認各罪間之犯意有別，
    行為互殊，應予分論併罰。  
  ㈢量刑審酌：
　⒈審酌被告具有勞動能力，理應以正當勞動或資本等方式來獲
    取財物，卻不思以正當管道獲取金錢，致使各該告訴人陷於
    錯誤，造成告訴人之金錢之損害，所為實不足取；惟念及被
    告坦承犯行之態度，且就犯罪事實一部分已與告訴人李○○達
    成調解，有調解筆錄附卷供參(訴字卷第143-145頁)，暨被
    告自陳就讀於實踐大學二年級、未婚、無子女、羈押前與父
    親同住，從事服裝業及表演工作，月薪35,000元（訴字卷第
    137頁）等一切情狀，分別量處如附表編號1-3「主文」欄位
    所示之刑度，並就附表編號2、3之宣告刑諭知易科罰金之折
    算標準。
　⒉按數罪併罰之案件，如能俟被告所犯數罪全部確定後，於執
    行時，始由該案犯罪事實最後判決之法院所對應之檢察署檢
    察官，聲請該法院裁定之，無庸於每一個案判決時定其應執
    行刑，則依此所為之定刑，不但能保障被告（受刑人）之聽
    審權，符合正當法律程序，更可提升刑罰之可預測性，減少
    不必要之重複裁判，避免違反一事不再理原則情事之發生（
    最高法院110年度台抗大字第489號裁定意旨參照），以此，
    本院參照前開說明，爰就本案被告所犯各罪均不定其執行刑
    ，而待案件確定後，再由執行檢察官依法聲請定其執行刑，
    併予敘明。
  ㈣沒收部分：按犯罪所得，屬於犯罪行為人者，沒收之。前二
    項之沒收，於全部或一部不能沒收或不宜執行沒收時，追徵
    其價額，刑法第38條之1第1項前段、第3項分別定有明文。
    查本案被告詐得之如附表編號2、3所示各該金額，均屬被告
    之犯罪所得，且均未扣案，亦未實際合法發還被害人等，應
    依刑法第38條之1第1項前段、第3項之規定，予以宣告沒收
    ，並於全部或一部不能沒收或不宜執行沒收時，追徵其價額
    。至附表編號1部分，被告犯罪所得為2,500元，然被告業已
    與告訴人李○○成立調解，並當場給付現金4,000元，餘款6,0
    00元於111年1月27日前給付完畢，有調解筆錄為憑，是被告
    賠償予告訴人李○○之金額高於其犯罪所得，如對被告之犯罪
    所得再予宣告沒收，恐有過苛之虞，爰依刑法第38條之2第2
    項規定，不予宣告沒收或追徵其價額。
據上論斷，應依刑事訴訟法第273條之1第1項、第299條第1項前
段（本件採判決精簡原則，僅引述程序法條），判決如主文。
本案經檢察官李昕諭提起公訴，檢察官徐鈺婷到庭執行職務。
中　　華　　民　　國　　111 　年　　2 　　月　　17　　日
                  刑事第六庭    法　官　林富郎
以上正本證明與原本無異。
如不服本判決應於收受判決後20日內向本院提出上訴書狀，並應
敘述具體理由；其未敘述上訴理由者，應於上訴期間屆滿後20日
內向本院補提理由書（均須按他造當事人之人數附繕本）「切勿
逕送上級法院」。告訴人或被害人如對於本判決不服者，應具備
理由請求檢察官上訴，其上訴期間之計算係以檢察官收受判決正
本之日期為準。
中　　華　　民　　國　　111 　年　　2 　　月　　17　　日
                                書記官　陳雪鈴
【附錄本案論罪科刑法條全文】
中華民國刑法第339條
意圖為自己或第三人不法之所有，以詐術使人將本人或第三人之
物交付者，處5年以下有期徒刑、拘役或科或併科50萬元以下罰
金。
以前項方法得財產上不法之利益或使第三人得之者，亦同。
前2項之未遂犯罰之。

中華民國刑法第339條之4
犯第339條詐欺罪而有下列情形之一者，處1年以上7年以下有期
徒刑，得併科1百萬元以下罰金：
一、冒用政府機關或公務員名義犯之。
二、三人以上共同犯之。
三、以廣播電視、電子通訊、網際網路或其他媒體等傳播工具，
    對公眾散布而犯之。
前項之未遂犯罰之。

【附表】
編號 告訴人 犯罪事實 主文 1 李○○ 犯罪事實一 陳柏睿以網際網路對公眾散布而犯詐欺取財罪，處有期徒刑壹年。 2 汪○○ 犯罪事實二 陳柏睿犯詐欺取財罪，處有期徒刑貳月，如易科罰金，以新臺幣壹仟元折算壹日。未扣案之犯罪所得新臺幣壹拾萬壹仟參佰元沒收，於全部或一部不能沒收或不宜執行沒收時，追徵其價額。 3 張○○ 犯罪事實三 陳柏睿犯詐欺取財罪，處有期徒刑貳月，如易科罰金，以新臺幣壹仟元折算壹日。未扣案之犯罪所得新臺幣貳拾柒萬元沒收，於全部或一部不能沒收或不宜執行沒收時，追徵其價額。